臺灣臺中地方法院民事判決
110年度家繼訴字第160號
原        告  賀  賓  
被        告  徐月杏  
兼訴訟代理人  賀鼎川  
被        告  賀雲珍    住臺中市○區○○路○段000號0樓00                          號 
上列當事人間請求分割遺產事件，經本院於民國111年5月26日言
詞辯論終結，判決如下：
    主  文
一、兩造就被繼承人賀承誨所遺如附表一所示之遺產（含其法定
    孳息），應依附表一「分割方法」欄所示方法予以分割。
二、訴訟費用由兩造按附表二所示應繼分比例負擔。　　　　　
    事實及理由
甲、程序事項：
    被告賀雲珍經合法通知而未於言詞辯論期日到場，被告徐月
    杏、賀鼎川經合法通知而未於最後言詞辯論期日到場，均核
    無民事訴訟法第386條各款所列情形之一，按家事事件法第5
    1條準用民事訴訟法第385條第1項前段規定，爰依原告之聲
    請，由其一造辯論而為判決。
乙、實體事項：
壹、原告主張略以：　　　　
一、被繼承人賀承誨於民國107年4月20日死亡，繼承人為其配偶
    即被告徐月杏、長子即原告、長女即被告賀雲珍、次子即被
    告賀鼎川，應繼分如附表二所示。
二、被繼承人賀承誨遺有如附表一所示之遺產，上開遺產並無不
    能分割之情形，被繼承人賀承誨亦無以遺囑限定其遺產不得
    分割，兩造間復無不分割之約定，惟至今仍無法協議分割，
    爰依民法第1164條規定，請求裁判分割被繼承人賀承誨所遺
    如附表一所示之遺產。
三、另原告代墊被繼承人賀承誨之墓地差額費用新臺幣（下同）
    6萬元，依法上開費用應先由遺產中扣除支付原告。
四、並聲明：如主文所示。
貳、被告答辯：
一、被告徐月杏、賀鼎川部分：同意分割遺產，由兩造4人平分
    等語。
二、被告賀雲珍經合法通知，未於言詞辯論期日到場，亦未提出
    書狀作何聲明或陳述。
參、得心證之理由：
一、按遺產繼承人，除配偶外，依下列順序定之：一、直系血親
    卑親屬。二、父母。三、兄弟姊妹。四、祖父母。前條所定
    第一順序之繼承人，以親等近者為先。同一順序之繼承人有
    數人時，按人數平均繼承。但法律另有規定者，不在此限。
    配偶有相互繼承遺產之權，其與直系血親卑親屬同為繼承人
    時，其應繼分與他繼承人平均，民法第1138條、第1139條、
    第1141條、第1144條第1項分別定有明文。次按繼承人有數
    人時，在分割遺產前，各繼承人對於遺產全部為公同共有。
    繼承人得隨時請求分割遺產，但法律另有規定或契約另有訂
    定者，不在此限，民法第1151條、第1164條亦定有明文。經
    查，原告主張被繼承人賀承誨於107年4月20日死亡，遺有如
    附表一所示之遺產，及兩造為被繼承人賀承誨之全體繼承人
    ，應繼分比例如附表二所示，如附表一所示之遺產，並無不
    能分割之情形，亦無不分割之約定，但迄未協議分割等事實
    ，業據提出兩造戶籍謄本、繼承系統表、被繼承人除戶戶籍
    謄本、財政部中區國稅局遺產稅免稅證明書等件為證，且為
    被告徐月杏、賀鼎川所不爭執，被告賀雲珍則已於相當時期
    受合法之通知，而未於言詞辯論期日到場，亦未提出書狀作
    何爭執。是原告此部分主張，堪以認定。基此，原告依民法
    第1164條規定，請求分割兩造共有被繼承人賀承誨所遺如附
    表一所示遺產，即屬有據。
二、本件遺產分割方法：
(一)按法院就共有物為裁判分割時，應考慮公平、當事人聲明、
    應有部分比例與實際是否相當、共有物之客觀情狀、共有物
    之性質、共有物之價格與經濟價值、共有利益、各共有人主
    觀因素與使用現狀、各共有人之利害關係等因素；又究以原
    物分割或變價分割為適當，法院除應斟酌上述因素外，不受
    共有人所主張分割方法之拘束。再按共有物分割之方法不能
    協議決定者，法院得命為以原物分配於各共有人，民法第82
    4條第2項第1款定有明文，又公同共有物分割之方法，除法
    律另有規定外，應依關於共有物分割之規定，此觀同法第83
    0條第2項規定自明。
(二)復按關於遺產管理、分割及執行遺囑之費用，由遺產中支付
    之，民法第1150條前段定有明文。所謂遺產管理之費用，係
    指遺產保存上所必要不可欠缺之一切費用而言，其因遺產所
    生之稅捐及滯納金等公法上債務，就外部關係言，係由全體
    繼承人負連帶清償責任，稅捐稽徵機關得就遺產或繼承人自
    有財產執行之；就內部關係言，則由繼承人按其應繼分分擔
    之。且共同繼承人，於未分割遺產之前，為遺產全部之公同
    共有人，是以對遺產管理、分割及執行遺囑之費用，衡情應
    先以遺產為清償。另被繼承人死亡後為其辦理喪葬所需費用
    ，是否屬繼承之費用，民法雖無明文，惟該等費用既為完畢
    被繼承人之後事所不可缺，參酌遺產及贈與稅法第17條第1
    項第10款規定被繼承人之喪葬費用應由遺產總額中扣除，堪
    認被繼承人之喪葬費用應由遺產負擔。本件原告主張已為被
    繼承人賀承誨支付墓地差額費用6萬元，應由遺產中扣除償
    還等語，業據提出新北市新莊區公所110年5月26日新北莊文
    字第1102292232號函、繳款書等件為證，被告徐月杏、賀鼎
    川對於此部分亦未爭執，而被告賀雲珍未於言詞辯論期日到
    場，亦未提出書狀作何聲明或陳述，則原告代為墊付之墓地
    差額費用6萬元，應先自如附表一所示遺產中扣還原告後，
    其餘遺產再由兩造按應繼分比例分割之。
(三)本件如附表一所示遺產係屬動產，其性質均可分，應以原物
    分配為適當，扣還上述原告先行支付之6萬元後，再按兩造
    應繼分平均分配，是以，兩造應按附表一分割方法欄所示方
    法及附表二所示比例進行遺產分割為妥適，爰判決如主文第
    一項所示。
肆、綜上所述，被繼承人賀承誨遺有如附表一所示之財產未為分
    割，則原告本於民法第1164條之規定，請求分割遺產，為有
    理由，應予准許，並按附表一「分割方法」欄所示分割，爰
    判決如主文第1項所示。
伍、按因共有物分割、經界或其他性質上類似之事件涉訟，由敗
    訴當事人負擔訴訟費用顯失公平者，法院得酌量情形，命勝
    訴之當事人負擔其一部，民事訴訟法第80條之1定有明文。
    因分割遺產之訴，係固有必要共同訴訟，兩造間本可互換地
    位，且兩造均蒙其利，是本院認本件之訴訟費用應由兩造各
    按其應繼分之比例負擔訴訟費用，始為公允，爰諭知訴訟費
    用之負擔如主文第二項所示。
陸、訴訟費用負擔之依據：家事事件法第51條，民事訴訟法第80
    條之1、第85條第1項。
中　　華　　民　　國　　111 　年　　6 　　月　　2 　　日
                  家事法庭  　　法  官  陳斐琪
以上正本係照原本作成。
如對本判決上訴，須於判決送達後20日內，向本院提出上訴狀，
同時表明上訴理由（須附繕本）。如委任律師提起上訴者，應一
併繳納上訴審裁判費。
中　　華　　民　　國　　111 　年　　6 　　月　　2 　　日
                                書記官  張捷菡

附表一：被繼承人賀承誨之遺產明細暨遺產分割方法
編號 種類  財產所在或名稱 金額（新臺幣） 　分割方法 　 備　　　　註 1 存款 臺灣銀行斗六分行 4,076,648元（及法定孳息） 先由原告取得其中新臺幣60,000元，餘由兩造按附表二所示應繼分比例分配 以實際餘額為準，於110年4月26日000000000000號帳戶餘額56,563元、000000000000號帳戶餘額3,776,000元(臺灣銀行斗六分行110年4月26日斗六營字第11050006891號函所附存款餘資料 2 存款 臺灣銀行斗六分行 328元（及法定孳息） 由兩造按附表二所示應繼分比例分配 以實際餘額為準 

附表二：繼承人應繼分比例
編號  繼　承　人 應繼分比例 1 原告賀賓 1/4 2 被告徐月杏 1/4 3 被告賀鼎川 1/4 4 被告賀雲珍 1/4